臺灣新竹地方法院刑事判決
111年度交易字第55號
公  訴  人  臺灣新竹地方檢察署檢察官
被      告  吳家鳳


上列被告因過失傷害案件，經檢察官提起公訴（110年度偵字第1
1610號），本院判決如下︰
    主  文
甲○○犯過失傷害罪，處有期徒刑參月，如易科罰金，以新臺幣壹
仟元折算壹日。
    事  實
一、甲○○於民國110年5月30日上午8時57分許，駕駛車牌號碼000
    0-00號自用小客貨車，沿新竹縣竹北市台68線快速道路往竹
    北方向行駛，行經經國橋往竹北市方向汽車匝道口時，本應
    注意注意車前狀況及兩車並行間隔，並隨時採取必要之安全
    措施，且行經供車輛匯入時作為劃分主線車道及其他車道虛
    線之路段，從其他車道往左匯入主線車道時，應注意讓左側
    主線車道直行車先行，而依當時天候晴、有日間光線、柏油
    道路乾燥無缺陷、障礙物且視距良好，並無不能注意之情事
    ，竟疏未注意上開規定，適乙○○騎乘車牌號碼000-0000號普
    通重型機車亦未注意車前狀況及兩車並行間隔，並隨時採取
    必要之安全措施，沿新竹縣竹北市經國橋往竹北方向駛至，
    2車因而發生碰撞，致乙○○受有頭部外傷合併顱內出血及腦
    挫傷、上顎骨骨折、牙齒斷裂、顏面及右手多處撕裂傷、顏
    面及四肢多處挫傷擦傷等傷害。
二、案經乙○○訴由新竹縣政府警察局竹北分局報請臺灣新竹地方
    檢察署檢察官偵查起訴。
    理  由
壹、程序方面
一、刑事訴訟法第198 條、第208 條規定，不論鑑定之自然人或
    機關、團體，均應由法院或檢察官選任或囑託，並依同法第
    206 條規定，以言詞或書面報告其鑑定之經過及結果，即符
    合同法第159 條第1 項所定得作為證據之「法律有規定」之
    情形。被告所對於本判決所引用之交通部公路總局111年8月
    3日路覆字第1110082545號函暨所檢附之車輛行車事故鑑定
    覆議會覆議意見書(見本院卷第103-108頁)有所爭執，然依
    照前開說明，該覆議意見書屬刑事訴訟法第159 條第1 項所
    定得作為證據之「法律有規定」之情形，應有證據能力。
二、本判決所引用之其餘證據資料（詳後引用之各項證據），其
    中係屬傳聞證據部分，縱無刑事訴訟法第159 條之1 至第15
    9 條之4 或其他規定之傳聞例外情形，因檢察官、被告於本
    院調查證據時，均未於言詞辯論終結前聲明異議，本院復審
    酌卷內並無事證顯示各該陳述作成時之周遭環境，有何致令
    陳述虛偽、偏頗之情況，認屬適當，爰依刑事訴訟法第159 
    條之5 第2 項之規定，為傳聞法則之例外，應有證據能力。
三、本院以下所引用之非供述證據，均與本件事實具有自然關聯
    性，且核屬物證、書證性質，又查無事證足認有違背法定程
    序或經偽造、變造所取得等證據排除之情事，復經本院依刑
    事訴訟法第164 、165 條踐行物證、書證之調查程序，況檢
    察官、被告對此部分之證據能力均不爭執，是堪認均有證
    據能力。 
貳、實體方面─事實認定
一、訊據被告矢口否認有何過失傷害之犯行，並於本院111年2月
    22日準備程序中先辯稱：我的車子還沒有開進去主線道的時
    候，告訴人的車子就從後面撞上來等語；又於111年3月15日
    準備程序稱：是告訴人自己偏離車道撞到我的車子等語；再
    於本院111年11月25日審理程序中陳稱：告訴人沒有變換車
    道，但是她自己偏向我的車子，她是機車把手有碰到我的車
    子(見本院卷第32、44、137頁)。
二、經查：被告於110年5月30日上午8時57分許，駕駛車牌號碼0
    000-00號自用小客貨車，沿新竹縣竹北市台68線快速道路往
    竹北方向行駛，行經經國橋往竹北市方向汽車匝道口時，適
    乙○○騎乘車牌號碼000-0000號普通重型機車沿新竹縣竹北市
    經國橋往竹北方向駛至，2車因故發生碰撞等節，為被告所
    不爭執(見偵卷第40頁背面)，並有證人乙○○警詢及偵查中證
    述可佐(見偵卷第8-8頁背面、40-41頁)，另有被告及告訴人
    道路交通事故談話紀錄表、牌號碼6950-KP號自用小客貨車
    及車牌號碼000-0000號普通重型機車車輛詳細資料報表、道
    路交通事故調查報告表㈠㈡、道路交通事故現場圖、現場及車
    損照片在卷可參(見偵卷第10、11、12-13、16-17、21、22
    、23-33頁)，又告訴人因本件車禍受有頭部外傷合併顱內出
    血及腦挫傷、上顎骨骨折、牙齒斷裂、顏面及右手多處撕裂
    傷、顏面及四肢多處挫傷擦傷等傷害，亦有新竹市消防局救
    護紀錄表、東元醫療財團法人東元綜合醫院診斷證明書可參
    (見偵卷第9、20頁)，足徵上情為真。
三、被告雖以前詞置辯，認為其並無過失。然查：證人即告訴人
    乙○○於偵查中證稱：我並沒有轉彎或變換車道等語(見偵卷
    第40頁背面)，且觀諸告訴人騎乘之前開普通重型機車之刮
    地痕，均係位於主線道外側車道，此有道路交通事故現場圖
    在卷可參(見偵卷第16頁)，足見告訴人一直維持主線車道，
    並未偏離至被告行駛之其他匯入車道。按汽車行駛時，駕駛
    人應注意車前狀況及兩車並行之間隔，並隨時採取必要之安
    全措施，道路交通安全規則第94條第3項定有明文；又按穿
    越虛線，係供車輛匯入匯出時，做為劃分主線車道與其他車
    道之用，其他車道車輛應讓主線車道車輛先行，道路交通標
    誌標線號誌設置規則第189之1第1項，被告所駕駛車輛既行
    駛在自台68線快速道路行至經國橋往竹北市方向汽車匝道口
    ，由虛線劃分為非主線車道之匯入車道，而告訴人所騎乘之
    機車則行駛於主線道外側車道，依照前開規定，被告自應注
    意車前狀況及兩車並行間隔，且讓告訴人機車先行，而告訴
    人既無偏離主線車道之情況，已如前述，本件事故自應係被
    告殊未注意前開規定所致，被告駕駛行為當有過失，而告訴
    人亦有未注意車前狀況及兩車並行間隔之過失，交通部公路
    總局新竹區監理所110年12月20日竹監鑑字第1100327759號
    函暨所檢附之竹苗區車輛行車事故鑑定會鑑定意見書、交通
    部公路總局111年8月3日路覆字第1110082545號函暨所檢附
    之車輛行車事故鑑定覆議會覆議意見書亦同此認定(見偵卷
    第43-45頁；本院卷第103-108頁)。
四、綜上所述，本件事證明確，應依法論處。　　
參、實體方面─論罪科刑　　　　　　
一、核被告所為，係犯刑法第284條前段之過失傷害罪。被告於
    肇事後留在現場，並向據報前往現場處理之員警供承肇事犯
    罪一節，有新竹縣政府警察局竹北分局警備隊道路交通事故
    肇事人自首情形紀錄表1份在卷可佐（見偵卷第14頁），是
    以被告對於未經發覺之犯罪自首而接受裁判，爰依刑法第62
    條前段之規定，減輕其刑。
二、爰審酌被告駕車行駛於道路上，對於道路交通安全一切情狀
    ，本應謹慎注意，提高警覺，竟未保持安全行車間隔及讓主
    線車道車輛先行以致發生本件車禍，造成告訴人受有頭部外
    傷合併顱內出血及腦挫傷、上顎骨骨折、牙齒斷裂、顏面及
    右手多處撕裂傷、顏面及四肢多處挫傷擦傷等傷害，所為實
    屬不該；復考量被告否認犯行亦未賠償之犯後態度，兼衡其
    自承教育程度為國小畢業，離婚、無未成年子女，目前無業
    ，經濟上仰賴老人年金及國民年金，經濟狀況勉持，暨本件
    犯罪動機、情節、告訴人所負傷勢及被告為肇事主因、告訴
    人為肇事次因之兩人過失程度等一切情狀，量處如主文所示
    之刑併諭知易科罰金之折算標準。
據上論斷，依刑事訴訟法第299 條第1 項前段，判決如主文。
本案經檢察官廖啟村提起公訴，檢察官黃嘉慧、馮品捷到庭執行
職務。
中　　華　　民　　國　　111 　年　　12　　月　　6 　　日
                  刑事第六庭  法　官　 林涵雯
以上正本證明與原本無異。
如不服本判決應於收受本判決後20日內向本院提出上訴書狀，上
訴書狀應敘述具體理由。上訴書狀未敘述上訴理由者，應於上訴
期間屆滿後20日內補提理由書狀於本院(均須按他造當事人之人
數附繕本 )「切勿逕送上級法院」。 
中　　華　　民　　國　　111 　年　　12　　月　　6 　　日
                              書記官   林汶潔
附錄本案論罪科刑法條：
中華民國刑法第284條
因過失傷害人者，處一年以下有期徒刑、拘役或十萬元以下罰金
；致重傷者，處三年以下有期徒刑、拘役或三十萬元以下罰金。